臺灣嘉義地方法院民事判決
                                    111年度朴簡字第38號
原      告  黃正剛  
訴訟代理人  鄭植元律師
            蔡文健律師
            高華陽律師
被      告  黃嘉福  
            黃耀弘  
            黃凱宏  
共      同
訴訟代理人  林芳榮律師
上列當事人間請求拆屋還地事件，本院於民國111年8月18日言詞
辯論終結，判決如下：
    主   文
原告之訴駁回。
訴訟費用由原告負擔。
    事實及理由
一、原告主張：坐落嘉義縣○○鄉○○段○○○○○段○0000地號土地（下
    稱系爭土地），為原告及其他共有人所共有，被告三人為父
    子關係，同段1054地號土地為被告黃嘉福所有，被告黃耀弘
    、被告黃凱宏共同於1054地號土地上興建房屋使用（下稱系
    爭房屋），被告等未經原告同意，所搭建之圍牆及填高之混
    凝土（以下合稱系爭地上物）侵占原告所有之系爭土地，無
    權占用系爭土地面積有20平方公尺，按民法第767條所規定
    ，原告基於所有權物上請求權，請求被告拆除系爭地上物。
    被告搭建之系爭地上物無權占用原告之系爭土地，受有租金
    之不當得利，相對原告受有租金之損害，自得向被告請求賠
    償起訴前5年租金之損失，按土地法第97條第1項、第148條
    、土地法施行法第25條、平均地權條例第16條分別規定，因
    系爭土地目前公告地價新臺幣（下同）1,300元，原告未申
    報地價，以公告地價80％為其申報地價，故系爭土地申報地
    價為1,040元（計算式：1,300×0.8＝1,040），系爭土地所在
    位置，東石鄉公所其位於東石鄉農會對面，且鄰近於166號
    縣道，交通及座落位置均非常方便，故請求以申報總價年息
    10％應屬妥適，系爭土地遭被告等之系爭地上物占用20平方
    公尺計算，就被告占用系爭土地之不當得利為10,400元（計
    算式：1,040元×20㎡×10％×5年＝10,400元）等語。並聲明：㈠
    被告等應將坐落在原告所有系爭土地上之系爭地上物拆除，
    將土地返還原告及其他全體共有人。㈡被告等應共同給付原
    告及其他全體共有人10,400元，並自起訴狀繕本送翌日起至
    返還土地之日止，按年息5％計算之利息。
二、被告則均以：原告與被告黃嘉福因土地相鄰，產生之使用土
    地之糾紛，與被告黃耀弘、黃凱宏無關。被告黃耀弘、黃凱
    宏雖於1054地號土地上建屋，但距離系爭土地約有1公尺寬
    ，明眼可知系爭房屋不可能占用到系爭土地等語，資為抗辯
    。並均答辯聲明：原告之訴駁回。
三、本院之判斷：
  ㈠按當事人主張有利於己之事實者，就其事實有舉證之責任，
    民事訴訟法第277條前段定有明文。民事訴訟如係由原告主
    張權利者，應先由原告負舉證之責，若原告先不能舉證，以
    證實自己主張之事實為真實，則被告就其抗辯事實即令不能
    舉證，或其所舉證據尚有疵累，亦應駁回原告之請求。
　㈡原告主張被告之圍牆及鋪設於地上墊高之混凝土越界建築占
    用系爭土地，妨害原告對於系爭土地之所有權等語，此為被
    告所否認，依上說明，應由原告就此有利於己之事實負舉證
    責任。原告雖主張如起訴狀所示圍牆及混凝土等地上物有占
    用系爭土地，並聲請本院至現場測量並囑託測量，然本院依
    原告之聲請囑託嘉義縣朴子地政事務所於111年2月18日測量
    結果，經該所以111年7月21日朴地測字第1110005131號函附
    土地複丈成果圖，該附圖圖面上註記「點A為鋼釘與1055地
    號界址點4785號位置相符，點B為紅色噴漆與1055地號界址
    點4790號位置相符」（本院卷第269頁），足見原告所指之
    上開地上物並無占用原告所有之系爭土地甚明。此外，原告
    並未提出任何證據舉證證明系爭土地有因被告在系爭土地設
    置前揭地上物而受有妨害之事實，是原告此部分主張，洵非
    有據。　
　㈢從而，本件經嘉義縣朴子地政事務所測量結果，認原告所指
    之地上物並未占用或越界原告所承租之系爭土地，則原告主
    張被告無權占用系爭土地，請求拆除前揭地上物並支付相當
    於租金之不當得利云云，即無理由。　
四、綜上所述，原告依民法第767條及第179條規定，請求被告應
    共同將坐落於系爭土地上之圍牆及混凝土等地上物拆除，並
    將上開土地交還原告，及被告應共同給付原告10,400元及自
    起訴狀繕本送達翌日起至交還之日止，按年息5％計算之利息
    ，均屬無據，應予駁回。
五、本件事證已臻明確，兩造其餘攻擊防禦方法及所提證據，經
    本院審酌後，認均於判決結果不生影響，爰不逐一論敘。
六、訴訟費用負擔之依據：民事訴訟法第78條。
中　　華　　民　　國　　111 　年　　8 　　月　　30　　日
                  臺灣嘉義地方法院嘉義簡易庭
                                  法  官  羅紫庭 
以上正本係照原本作成。
如對本判決上訴，須於判決送達後20日內向本庭（嘉義市文化路
308之1號）提出上訴狀（均須按他造當事人之人數附繕本）。如
委任律師提起上訴者，應一併繳納上訴審裁判費。
中　　華　　民　　國　　111 　年　　8 　　月　　30　　日
                                  書記官  江柏翰